【裁判字號】    92,訴,2840
【裁判日期】    920926
【裁判案由】    違反道路交通管理處罰條例
【裁判全文】
臺北高等行政法院裁定                            九十二年度訴字第二八四０號
    原      告  甲○○
    被      告  交通部公路局台北區監理所
    代  表  人  乙○○所長）.
右當事人間因違反道路交通管理處罰條例事件，原告提起行政訴訟。本院裁定如左︰
    主  文
原告之訴駁回。
訴訟費用由原告負擔。
    理  由
一、按「公法上之爭議，除法律別有規定外，得依本法提起行政訴訟」，乃行政訴訟
    法第二條所明定，本條雖揭示行政法院對於公法上爭議具有概括的管轄權，然某
    些在本質上屬行政之事務，立法者亦可能基於歷史因素或者事務特性，而將其爭
    議事項排除在行政裁判權之範圍外，轉而交由普通法院或者獨立設置裁判機構來
    處理，例如選舉訴訟交由普通法院民事庭審理，社會秩序維護法之裁定案件交由
    普通法院之刑事庭審理，而有關憲法解釋事項，則專由司法院大法官解釋之。此
    等事項由於立法決策之故，即非屬行政法院審理之行政爭訟事件。次查，「訴訟
    事件不屬行政法院之權限者，行政法院應以裁定駁回之」，行政訴訟法第一百零
    七條第一項第一款定有明文，故如個案爭議，法律就其救濟管道另有規定而不屬
    於行政法院之審判權限者，即屬該款之情形，應將原告之訴由程序駁回之。
二、緣原告登錄所有GK─2398號自小客貨車於民國（下同）八十八年十一月十日八時
    三十五分，將該車停放於台北市○○街處公有收費停車處所停車，因不依規定繳
    費，違反道路交通管理處罰條例第五十六條規定，爰遭台北市停車管理處逕填第
    000000000號通知單舉發，復因未依限期（八十九年一月五日）到案繳納罰鍰，
    嗣經被告依法於九十年九月十三日逕摯裁決書處分，並於同年月二十日送達原告
    ，因原告猶未依期限到案，被告爰依法易處吊銷逕註原告駕照壹年（自九十年十
    月二十九日至九十一年十月二十八日止）。原告不服，遂向本院提起行政訴訟。
三、原告起訴意旨略以：渠之汽車已於八十五年交由金頻道有線播送系統股份有限公
    司（下稱公司金頻道）使用，至今該公司仍拒辦理過戶及未繳交使用牌照稅、違
    規罰鍰，雙方有所糾紛；原告就使用牌照稅事件部分，已於九十二年三月三十一
    日經本院判決「訴願決定及原處分均撤銷」，原告汽車駕駛執照於九十二年三月
    十五日到期，於是持上述判決向被告申請換照，詎經被告拒絕，為此訴請撤銷被
    告所為註銷原告駕駛執照一年之處分等語。
四、按「本條例所定罰鍰之處罰，行為人接獲違反道路交通管理事件通知單後，於十
    五日內得不經裁決，逕依第九十二條第三項之罰鍰基準規定，向指定之處所繳納
    結案；不服舉發事實者，應於十五日內，向處罰機關陳述意見；其不依通知所定
    期限前往指定處所聽候裁決，且未依規定期限繳納罰鍰結案或向處罰機關陳述意
    見，罰機關得逕行裁決之。」、「汽車所有人、駕駛人違反道路交通管理，經主
    管機關裁決後逾十五日未向管轄地方法院聲明異議，或其聲明異議經法院裁定確
    定，而不依裁決或裁定繳納罰鍰或不繳送汽車牌照、駕駛執照者，依左列規定處
    理之：．．．三、罰鍰不繳者，按其罰鍰數額，易處吊扣汽車牌照或駕駛執照一
    個月至三個月；不依期限繳送汽車牌照或駕駛執照者，吊銷其汽車牌照或駕駛執
    照。」、「受處分人，不服第八條主管機關所為之處罰，得於接到裁決書之翌日
    起二十日內，向管轄地方法院聲明異議。」分為道路交通管理處罰條例第九條第
    一項、第六十五條第一項第三款、第八十七條第一項定有明文，又法院受理有關
    交通事件，準用刑事訴訟之規定，同條例第八十九條亦有明文。本件原告既不服
    被告所為註銷原告駕駛執照一年之處分，而訴請撤銷，依上述說明，自應循普通
    訴訟程序，而非行政訴訟程序解決。
五、綜上所述，本件原告請求之事項，本院無審判權限，應由普通法院刑事庭審理，
    是以原告提起本件訴訟，難謂為合法，應予裁定駁回。原告之訴既不合法，其實
    體上之主張，即無庸審究，併此敘明。
據上論結，依行政訴訟法第一百零七條第一項第一款、第一百零四條、民事訴訟法第
九十五條、第七十八條裁定如主文。
中      華      民      國    九十二    年      九      月    二十六    日
                              臺 北 高 等 行 政 法 院   第 四 庭
                                             審 判 長 法  官  鄭忠仁
                                                      法  官  楊莉莉
                                                      法  官  林育如
右為正本係照原本作成。
如不服本裁定，應於送達後十日內向本院提出抗告狀（須按他造人數附繕本）。
中      華      民      國    九十二    年      九      月    二十九    日
                                                      書記官  江金星


司法院資訊處製作；財團法人民間司法改革基金會備份。
